【裁判字號】    95,聲再,93
【裁判日期】    951031
【裁判案由】    妨害名譽
【裁判全文】
臺灣高等法院臺南分院刑事裁定          95年度聲再字第93號
聲  請  人
即  被  告  甲○○
                    棟
上列再審聲請人因妨害名譽案件，對於本院95年度上易字第419
號中華民國95年9月5日確定判決（臺灣臺南地方法院94年度易字
第947號、臺灣臺南地方法院檢察署94年度偵字第12307號），聲
請再審，本院裁定如下：
    主  文
再審之聲請駁回。
    理  由
一、聲請意旨略以：
  (一)聲請人因妨害名譽案件經本院95年度上易字第419 號判決確
    定，該判決認定聲請人於網站上所載系爭文章內容，係犯刑
    法第309條第1項公然侮辱罪。聲請人認有重要證據尚未審酌
    ，且按公然侮辱罪係以不摘示事實，公然侮辱他人為要件，
    系爭文章是否有公然侮辱之意思，應觀察前後文章內容，不
    應斷章取義，僅以該句文詞即斷論行為人之意思，故本件內
    容尚與公然侮辱有別，足以影響原判決。
  (二)系爭文章內容以「貪婪的惡魔、暴龍祥、羊皮下的狼、猙獰
    的面孔」，主要係描述被告遭告訴人迫害的事實，按告訴人
    將被告投資的金錢與店鋪據為己有，且恐嚇要危害告訴人的
    二名子女，又誣指被告侵佔，被告欲前去要回自己的金錢，
    竟受告訴人妨害行動自由並反鎖於倉庫內，足見告訴人種種
    犯行，確屬貪婪與兇暴，被告以「暴龍祥」暱稱，並無不當
    ，案件雖已進入司法程序，然訴訟過程冗長，被告蒙受不白
    之損失，以致週轉困難，因而舉債度日，又害怕告訴人危害
    人身安全，告訴人的行為對被告家庭與身心打擊甚大。
  (三)被告於2004年8 月間發現告訴人有侵吞店面的舉動，於系爭
    文章述及「這時羊皮下的狼終於露出猙獰的面孔，他向合夥
    人說經營不下去了，然後在店的隔壁租下了另一個店面，說
    他要把原來的貨全部拿到隔壁去賣，合夥人一聽頓時不知如
    何是好，也有了心灰意冷的感覺... 」，此係按當時告訴人
    開始將店面獨佔的行為敘述事實，且「羊皮下的狼終於露出
    猙獰的面孔」之語意為被告發現告訴人行為異樣之形容詞，
    乃屬對具體事實而為指摘，而非抽象的謾罵。
  (四)再按「貪婪的惡魔」係被告所架設之網站名稱，系爭文章內
    容並無「貪婪的惡魔」之文字或用語，且網站架設的意旨亦
    闡明希望藉被告的投資經驗，提醒網友引為借鏡，並非專以
    損及告訴人名義為唯一目的，且被告亦設有投稿信箱，希望
    讀者來稿後代為發表，足見被告製作網站的動機是出於善意
    。
  (五)綜上所述，系爭文章以具體事實指摘傳述，且被告所述內容
    與事實相符，且非全然抽象的謾罵或嘲弄，其中爭議的字句
    均為詳實描述當時之具體事項（即告訴人之不法事項）時延
    生之主觀評價，告訴人所指訴之事實全係斷章取義，應難認
    定上訴人須負刑法公然侮辱之罪責（臺灣高等法院93年度上
    易字第49號附卷足參）。聲請人基於身歷事實，確信其所指
    述之內容為真實，據此表示其個人之看法與主張，並未杜撰
    捏造或任意誇大之情事，欲以揭發告訴人之品德、操守、過
    去作為等可受公平事項。
  (六)原判決對前揭之重要證據漏未審酌，聲請人依法聲請再審，
    祇請予以撤銷原審判決，諭知聲請人無罪，以免冤抑等語。
二、按不得上訴於第三審法院之案件，除刑事訴訟法第420條第1
    項各款規定之情形外，其經第二審確定之有罪判決，如就足
    生於影響判決之重要證據漏未審酌者，亦得為受判決人之利
    益，聲請再審，刑事訴訟法第421 條定有明文。惟所謂「足
    生影響於判決之重要證據漏未審酌」，必該漏未審酌之證據
    於原確定判決審理時已提出於法院，而為原確定判決漏未審
    酌，並足以影響原確定判決所認定之罪名始屬之。又法院認
    為無再審理由者，應以裁定駁回之，經前項裁定後，不得更
    以同一原因聲請再審，刑事訴訟法第434條分別定有明文。
三、經查：本件再審聲請人即受判決人甲○○稱原審法院就系爭
    文章斷章取義而論究行為人之真意，故文章內容尚與公然侮
    辱有別云云，惟此部分已經原審法院詳加調查後，肯認聲請
    人實犯公然侮辱罪並記載於原判決書理由欄第3頁、第4頁，
    足徵原審法院對系爭文章內容全文業已斟酌至明，是以，本
    件原確定判決並無聲請意旨所稱「漏未審酌」重要證據之情
    事。抗告意旨各節，亦經原確定判決於理由欄一、（二）、
    1.末段闡明「上開網頁可經公證人及檢察官登入勘驗，益徵
    上開文章係處於可供不特定人任意入內瀏覽之狀態，上開文
    字之刊登自已構成刑法公然侮辱罪之『公然』要件。」；2.
    末段亦闡明「被告以『貪婪的惡魔』、『暴龍祥』、『惡魔
    夫婦』、『羊皮下的狼終於露出猙獰的面孔』等文字指稱告
    訴人，足以令人聯想貪婪、兇暴、狡猾之意，客觀上已然造
    成告訴人之人格、名譽等社會評價之減損，自屬侮辱行為無
    疑」等語，故此部分聲請意旨亦非對於足生影響於判決之重
    要證據漏未審酌。此部分之聲請理由，亦無可取。
四、另聲請人引述前開臺灣高等法院判決，用以說明聲請人係揭
    發告訴人可受公評之事，難認聲請人須負刑法公然侮辱之罪
    責等語，然所謂「可受公評之事」應指與公共利益有密切關
    係之公共事務，此與本件不同，又該臺灣高等法院判決係闡
    明誹謗罪之要件，與本件所涉情節有間，難以比附援引。
五、綜上所述，本件聲請意旨所稱各節，均與刑事訴訟法第421
    條聲請再審之要件有所齟齬，應認本件無再審理由，爰依法
    駁回之。
六、據上論斷，應依刑事訴訟法第434條第1項，裁定如主文。
中    華    民    國    95    年    10    月    31    日
                  刑事第五庭    審判長法  官  楊明章
                                      法  官  顏基典
                                      法  官  楊子莊
以上正本證明與原本無異。
不得抗告。
                                      書記官  王全龍
中    華    民    國    95    年    11    月    1     日


司法院資訊處製作；財團法人民間司法改革基金會備份。
